【裁判字號】    97,交抗,2522
【裁判日期】    971223
【裁判案由】    違反道路交通管理處罰條例
【裁判全文】
臺灣高等法院交通事件裁定            97年度交抗字第2522號
抗  告  人  甲○○
即受處分人
上列抗告人因違反道路交通管理處罰條例案件，不服臺灣板橋地
方法院，中華民國97年11月27日所為裁定（97年度交聲字第2227
號），提起抗告，本院裁定如下：
    主  文
抗告駁回。
    理  由
一、抗告意旨略以：「抗告人於民國79年8月2日上午9時許，至
    台北縣汐止新台五路、連興街口，為尋找台北縣汐止市○○
    街197巷5弄8號清潔客戶，暫停機車外側慢車道時號誌燈確
    有顯示可行駛，待綠燈轉黃燈時迴轉。此路段，並非禁止迴
    轉，本就可以迴轉，自認並無違反交通規則，抗告人迴轉時
    ，未詳見有兩段式左轉標誌。此如有違法，應依未依兩段式
    左轉違反道路交通管理處罰條例處罰。員警攔下時喝令「熄
    火，將機車座墊給我立即打開」口氣口聞執勤方式錯誤。法
    官未予詳問事發始末程序不妥。原審審判長未告知證人林俊
    宏偽證罪具結。證人供述依法無據。員警取締口聞不佳，強
    行指令抗告人機車熄火取下鑰匙，將座墊打開，抗告人當時
    能不配合嗎。員警將抗告人物品雙手為翻，抗告人非犯罪嫌
    疑人，此舉動合乎情理法嗎。依據規定需有足夠事證方可將
    犯罪嫌疑人攔下搜索，舉發員警違法。原審審判長取信舉發
    員警，私相授受有官欺壓於民等事實，依法應迴避，交通裁
    定未引用法條，違反公平公正。原審不應僅一次調查庭訊下
    結論，宣示裁定應告以理由，交通事件裁定無事實明示，僅
    有未依法依據其理由違反法令，舉發員警明顯不實陳述為誣
    告偽證，涉犯瀆職罪，抗告人請求調監視系統卻未調取，未
    審先判，抗告效力依刑事訴訟法第409條，卷證之送交及裁
    定期間依同法第410條規定提出裁定書、申訴書函、聲明異
    議狀、通聯紀錄、刑事傳票、通知單、裁決書」等語。
二、本件抗告人即受處分人甲○○於民國（下同）97年8月2日9
    時25分，駕駛車號CXC-737號重型機車，在台北縣汐止市○
    ○○路○段連興街，有燈光號誌管制之交岔路口紅燈左轉，
    為值勤員警林俊宏舉發，製發北縣警交字第C00000000號，
    舉發違反交通管理事件通知單。嗣交通部公路總局臺北區監
    理所蘆洲監理站於97年8月18日作成裁決書（北監蘆字第裁
    46-C00000000號）略以：受處分人甲○○違規時間：97年8
    月2日9:25。違規地點：新台五路一段連興街、舉發無規事
    實：駕車行經有燈光號誌管制之交岔路口闖紅燈。舉發違反
    法條：道路交通管理處罰條例第53條第1項規定罰鍰1800元
    ，處罰主文：罰鍰新台幣一千八百元並記違規點數3點」。
    有舉發通知書裁決書在卷可查。
三、抗告人聲明異議略以：「於民國97年8月2日前往臺北縣汐止
    市工作，因對該地區路況確有不熟之處，致行駛方向有誤，
    須迴轉反方向，騎機車是先暫停於外側慢車道旁，待號誌燈
    變黃燈時迴轉，不是紅燈左轉，警員舉發有誤」等語。
四、原審裁定略以：「(一)、證人即本件舉發警員林俊宏於具結證
    稱：當時開警車沿臺北縣汐止市○○街由北往南行駛，到連
    興街與新台五路路口時停下來等紅燈，準備要右轉新台五路
    ，我的方向（連興街由北往南）變綠燈後，新台五路紅燈，
    其他車都停止了，此時看到異議人騎車從新台五路機車道停
    止線裡面出來，越過停止線開始迴轉，異議人的方向本來是
    由西往東行駛，迴轉後變成由東往西，可以確定是紅燈後幾
    秒後異議人才越過停止線出來等語；查證人林俊宏與異議人
    素不相識，並無恩怨可言，業據證人林俊宏陳述明確，衡情
    當無甘冒偽證罪責任意構陷異議人違規之理；此外，復佐以
    證人林俊宏證詞內容前後一貫，且無瑕疵可指等情，足認其
    證詞自得採為本件事實認定之論據。(二)、再本件除證人林俊
    宏之證詞外，固無以錄影或照相等方式所拍攝之違規影片、
    照片可供審酌，惟一般警員執行交通勤務，依法並未要求恆
    須錄影或以照相存證，且因路口燈號變換迅速，闖紅燈之違
    規情形稍縱即逝，倘要求值勤警員或舉發機關緊急錄影或照
    相，並須以此為證，實強其所難。因此，雖無現場違規之影
    片或照片另為佐證，但案發當時之現場舉發警員林俊宏既已
    到庭證述如前，堪認證人林俊宏之證述已足資佐證異議人確
    有前揭闖紅燈（即紅燈時超越停止線進入路口迴轉）之違規
    事實，異議人空言否認有前揭違規之行為云云，自難採信。
    綜上，異議人於本件裁決書所載違規時、地，確有駕駛車號
    CXC-737號重型機車，行經有燈光號誌管制之交岔路口闖紅
    燈（於紅燈時超越停止線進入路口迴轉）之違規事實明確。
    原處分機關以異議人行經有燈光號誌管制之交岔路口闖紅燈
    為由，依道路交通管理處罰條例第53條第1項、第63條第1項
    第3款之規定，裁處異議人罰鍰1800元並記違規點數3點，核
    無違誤，本件異議為無理由，應予駁回」。
五、經查：
(一)、按汽車（依道路交通管理處罰條例第3條第8款規定，該條例
    所指之「汽車」係包括機器腳踏車）駕駛人，行經有燈光號
    誌管制之交岔路口闖紅燈者，處新臺幣（下同）1800元以上
    5400元以下罰鍰。又汽車駕駛人有違反道路交通管理處罰條
    例第53條情形者，除依原條款處罰鍰外，並記違規點數3點
    。道路交通管理處罰條例第53條第1項、第63條第1項第3款
    分別定有明文。再按行車管制號誌燈號分為圓形綠燈、箭頭
    綠燈、閃光綠燈、圓形黃燈、圓形紅燈，其中圓形紅燈部分
    ，車輛面對圓形紅燈表示禁止通行，不得超越停止線或進入
    路口。道路交通標誌標線號誌設置規則第206條亦有明文。
(二)、本件抗告人於聲明異議狀記載：「待號誌燈由綠燈將為紅燈
    時，將始為迴轉」，且於抗告狀亦記載：「抗告人於民國79
    年8月2日上午9時許，至台北縣汐止新台五路、連興街口，
    為尋找台北縣汐止市○○街197巷5弄8號清潔客戶，暫停機
    車外側慢車道時號誌燈確有顯示可行駛，待綠燈轉黃燈時迴
    轉。此路段，並非禁止迴轉，本就可以迴轉，自認並無違反
    交通規則，抗告人迴轉時，未詳見有兩段式左轉標誌。此如
    有違法，應依未依兩段式左轉違反道路交通管理處罰條例處
    罰」等語，足見，抗告人自陳於前述時間地點，駕駛機車迴
    轉，且當時迴轉之際燈號為綠燈轉黃燈，顯見其迴轉至來向
    時，是否未違規已非無疑，況抗告人如擬迴轉，依據其所陳
    ，亦明知應採二次二段式左轉之方式，而非自陳之迴轉，則
    證人即現場舉發警員林俊宏在原審證述情節，並無不合。
(三)、抗告意旨雖提出裁定書、申訴書函、聲明異議狀、通聯紀錄
    、刑事傳票、通知單、裁決書等，另外爭執：「員警攔下時
    喝令：熄火，將機車座墊給我立即打開，口氣口聞執勤方式
    錯誤。法官未予詳問事發始末程序不妥。原審審判長未告知
    證人林俊宏偽證罪具結。證人供述依法無據。員警取締口聞
    不佳，強行指令抗告人機車熄火取下鑰匙，將座墊打開，抗
    告人當時能不配合嗎。員警將抗告人物品雙手為翻，抗告人
    非犯罪嫌疑人，此舉動合乎情理法嗎。依據規需有足夠事證
    芳可姜犯罪嫌疑人攔下搜索，舉發員警違法。原審審判長取
    信舉發員警，私相授受，有官欺壓於民等事實，依法應迴避
    ，交通裁定未引用法條，違反公平公正。原審不應僅一次調
    查庭訊下結論，宣示裁定應告以理由，交通事件裁定，無事
    實明示，僅有未依法依據其理由，違反法令，舉發員警明顯
    不實陳述為誣告偽證，涉犯瀆職罪，抗告人請求調監視系統
    卻未調取，未審先判，抗告效力依刑事訴訟法第409條，卷
    證之送交及裁定期間依同法第410條規定」等語，但查，關
    於抗告人指摘警員值勤口氣態度不佳等情，雖據其提出110
    通聯記錄，自行記載「台北縣政警察局態度不佳」等情，但
    值勤警察如有態度不佳之情形與抗告人違規，分屬於不同事
    件，並非本件抗告人違規之交通事件所應審酌事項，且卷附
    之警察局勤務中心案件紀錄表內容係記載報案內容為：「於
    上記時（97年8月2日9時25分）地（台北縣汐止市○○○路
    、連興街口），因交通違規（在設有禁止迴轉號誌處渠迴轉
    ），遭汐止分局交通分隊員警林俊宏製單（紅燈左轉），惟
    與事實與內容不符」等情，並非記載員警態度不佳，且有抗
    告人自陳「在設有禁止迴轉號誌處渠迴轉」之記載，足見抗
    告人應自知違規。至於抗告所陳員警值勤態度不佳之問題，
    與抗告人違規之事實無關連性。而法官如何採信證人之陳述
    係法院之職權，且無任何證據證明所謂「私相授受」等情節
    ，再交通事件並非刑事審理程序，抗告人容有誤解。且裁定
    已經合法送達抗告人，程序上並無不合。又本件員警到庭作
    證具結陳述：「我看到異議人時他在紅燈停止線裡面，其他
    車都停止了，他才從停止線裡面開始迴轉，所以我看到他時
    ，他還沒開始迴轉，他迴轉的整個過程我都有看到，那時異
    議人是在機車道處迴轉過來」等語明確，與抗告人自陳：「
    抗告人於民國79年8月2日上午9時許，至台北縣汐止新台五
    路、連興街口，為尋找台北縣汐止市○○街197巷5弄8號清
    潔客戶，暫停機車外側慢車道時號誌燈確有顯示可行駛，待
    綠燈轉黃燈時迴轉」等情並無不合，且抗告人自陳：「此路
    段，並非禁止迴轉，本就可以迴轉」等詞，與前述警察局勤
    務中心案件紀錄表記載報案內容為：「於上記時（97年8 月
    2日9時25分）地（台北縣汐止市○○○路、連興街口），因
    交通違規（在設有禁止迴轉號誌處渠迴轉），遭汐止分局交
    通分隊員警林俊宏製單（紅燈左轉），惟與事實與內容不符
    」等情之抗告人自陳：「在設有禁止迴轉號誌處渠迴轉」之
    記載並不相符，是並無調取監視系統之必要，以上，抗告意
    旨所陳關於值勤警察態度等情與抗告人違規事實無關，至於
    原審如何審酌證據為法院之職權，抗告人提起抗告爭執警員
    舉發態度、原審調查程序、證人陳述內容等，所為陳述尚非
    可採。
(四)、綜上，抗告人於97年8月2日9時25分，駕駛車號CXC-737號重
    型機車，在台北縣汐止市○○○路一段連興街，有燈光號誌
    管制之交岔路口紅燈左轉，違規事實，已堪認定。原審以原
    處分機關所為裁決與道路交通管理處罰條例第53條第1項、
    第63條第1項第3款之規定相符，並無違法或不當之處，認為
    抗告人以前述理由，提起異議，並無理由，予以駁回。經核
    原審裁定認事用法並無不合，抗告人所執前詞，指摘原裁定
    不當為無理由，應予駁回。
六、據上論結，應依道路交通案件處理辦法第26條，刑事訴訟法
    第412條，裁定如主文。
中    華    民    國    97    年    12    月    23    日
                  刑事第十二庭  審判長法  官   蔡永昌
                                      法  官   陳榮和
                                      法  官   施俊堯
以上正本證明與原本無異。
不得再抗告。
                                      書記官   顧哲瑜
中    華    民    國    97    年    12    月    24    日


司法院資訊處製作；財團法人民間司法改革基金會備份。
